臺灣高雄地方法院刑事判決　　　　　　100年度訴緝字第170號
公　訴　人　臺灣高雄地方法院檢察署檢察官
被　　　告　蕭明俊
指定辯護人　薛政宏律師
上列被告因違反槍砲彈藥刀械管制條例等案件，經檢察官提起公
訴（98年度少連偵字第210號、99年度少連偵字第7號），本院判
決如下：
    主  文
蕭明俊犯非法持有空氣槍罪，處有期徒刑參年貳月，併科罰金新
臺幣陸萬元，罰金如易服勞役，以新臺幣壹仟元折算壹日，扣案
空氣槍壹枝（槍枝管制編號0000000000號，即Ｂ槍，含所附具之
CO2鋼瓶壹瓶)沒收；又共同犯恐嚇危害安全罪，處有期徒刑伍月
，扣案空氣槍壹枝（槍枝管制編號0000000000號，即Ｂ槍，含所
附具之CO2鋼瓶壹瓶)沒收。應執行有期徒刑參年陸月，併科罰金
新臺幣陸萬元，罰金如易服勞役，以新臺幣壹仟元折算壹日，扣
案空氣槍壹枝（槍枝管制編號0000000000號，即Ｂ槍，含所附具
之CO2鋼瓶壹瓶)沒收。
    事  實
一、蕭明俊明知非經中央主管機關許可，不得無故持有槍砲彈藥
    刀械管制條例所列管之空氣槍，竟於民國98年9月5 日前約1
    個月某時，在高雄地區某處，向真實姓名年籍不詳之人以不
    詳代價收購具殺傷力之空氣手槍1枝（槍枝管制編號0000000
    000號，下稱Ｂ槍）而持有之。嗣於98年9月5日凌晨1時許，
    因李宇祥得知李宗霖與人起爭執，乃邀蕭明俊自行準備槍枝
    ，攜往高雄市○○區○○街20號之阿嬤釣蝦場為李宗霖出氣
    ，蕭明俊竟基於對釣蝦場之店主及在場之不特定顧客實施恐
    嚇之犯意聯絡，騎乘機車並攜帶Ｂ槍到場，李宇祥除持具有
    殺傷力之Ｃ子彈外（李宇祥所涉非法持有子彈罪，業經本院
    另行審結），並電話聯繫不知欲準備對人實施恐嚇之潘建一
    （所涉恐嚇強制罪業經本院判決無罪），謂其需調用類似玩
    具或模型之槍枝，且需人開車載送，潘建一乃為李宇祥聯絡
    找人調借玩具槍枝，並隨即駕駛車牌號碼0610-JJ 自小客車
    ，載送同意出借玩具槍枝而不知李宇祥欲準備對人實施恐嚇
    之陳建志，於同日凌晨1 時30分許，接送李宇祥至阿嬤釣蝦
    場，並由陳建志在車內將其所持不具殺傷力之仿Glock 廠27
    型半自動手槍（槍枝管制編號0000000000號，下稱Ｃ槍，為
    林建良所有而借予陳建志）交予潘建一，再由潘建一轉交李
    宇祥，李宇祥因而取得不具殺傷力之Ｃ槍，並將Ｃ子彈裝入
    Ｃ槍中（林建良、陳建志、潘建一涉持有Ｃ子彈業經本院判
    決無罪），蕭明俊與李宇祥在阿嬤釣蝦場門外會合後，一起
    進入阿嬤釣蝦場內，除李宇祥持Ｃ槍（已填入Ｃ子彈）朝四
    周揮舞大聲咆嘯，並以槍口貼近在場內之周金松、楊培志、
    周坤宏、柯欣芸及徐凱輝頭部，又將Ｃ槍朝天花板扣動扳機
    ，因未擊發而致Ｃ子彈掉落外（李宇祥所涉恐嚇罪，業經本
    院另行審結），蕭明俊亦持Ｂ槍在現場對在場之人作勢揮舞
    ，蕭明俊、李宇祥乃以上述之強暴、脅迫方法而實行恐嚇，
    足生危害在場之人之生命、身體安全。嗣因有人報警，經潘
    建一告知情況有異，蕭明俊纔取走李宇祥持有之Ｃ槍，併同
    將自己所持之Ｂ槍交由潘建一攜離現場，並乘機逃逸。經警
    逮捕不及離去之李宇祥，依其供述循線至潘建一住處搜索扣
    得Ｂ槍，而查獲上情。
二、案經高雄市政府警察局楠梓分局報請臺灣高雄地方法院檢察
    署檢察官偵查起訴。
    理  由
壹、證據能力
一、被告之自白，非出於強暴、脅迫、利誘、詐欺、疲勞訊問、
    違法羈押或其他不正之方法，且與事實相符者，得為證據；
    刑事訴訟法第156條第1項定有明文。查上揭持有Ｂ槍及以Ｂ
    槍實施恐嚇之犯罪事實，業經被告蕭明俊（下稱被告）於本
    院審理中坦承不諱，且核與事實相符，詳如下述，依上開規
    定，自得為證據。
二、被告以外之人於偵查中向檢察官所為陳述，除顯有不可信之
    情況者外，得為證據，刑事訴訟法第159 條之1 第2 項定有
    明文。偵查中對被告以外之人所為之偵查筆錄，或被告以外
    之人向檢察官所提之書面陳述，性質上均屬傳聞證據。惟現
    階段刑事訴訟法規定檢察官代表國家偵查犯罪、實施公訴，
    依法其有訊問被告、證人及鑑定人之權，證人、鑑定人且須
    具結，而實務運作時，檢察官偵查中向被告以外之人所取得
    之陳述，原則上均能遵守法律規定，不致違法取供，其可信
    度極高。反對偵查中供述得具有證據能力之一方，除已釋明
    「顯有不可信之情況」之理由，或該偵查中之陳述有另違反
    應具結而未具結之規定外，應具證據能力。查證人李宇祥98
    年9月5日、99年12月6 日、證人潘建一98年9月5日、99年12
    月6日、證人陳建志99年12月6日、證人林建良98年10月26日
    、證人李宗霖99年1月19日、99年12月6日、證人周金松99年
    3月2日、99年10月20日、證人楊培志99年3月2日、99年10月
    20日、證人周坤宏99年3月2日、99年10月20日、柯欣芸99年
    3月2日、99年10月20日、徐凱輝99年3月2日偵查中所為證述
    ，均經合法具結後而為陳述，有各該偵訊筆錄及結文在卷可
    稽，渠等復未指明證人偵查中所證有何「顯有不可信之情況
    」，是證人偵查中證述內容，自均有證據能力。
三、被告以外之人於審判外之言詞或書面陳述，除法律有規定者
    外，不得作為證據；被告以外之人於審判外之陳述，雖不符
    刑事訴訟法第159 條之1 至之4 之規定，然經當事人於審判
    程序同意作為證據，法院審酌該言詞陳述或書面陳述作成時
    之情況，認為適當者，亦得為證據；刑事訴訟法第159 條第
    1項、第159條之5第1項分別定有明文。證人李宇祥、潘建一
    、李宗霖、陳建志、周金松、周坤宏、楊培志、柯欣芸、徐
    凱輝、黃詩純於警詢所為證述，均非公務員違背法定程序所
    取得，檢察官、被告及其辯護人於本院均同意作為認定事實
    之證據，且審酌該證人或書面陳述作成時之情況，並無違法
    不當或證明力明顯過低之瑕疵，認為以之作為證據為適當，
    得作為證據。
四、法院或檢察官依刑事訴訟法第208 條規定囑託醫院、學校或
    其他相當之機關、團體為鑑定時，祇須其以言詞或書面提出
    之鑑定報告，符合刑事訴訟法第206 條第1 項、第208 條所
    規定之形式要件，即具有證據能力，此即屬於刑事訴訟法第
    159 條第1 項所稱「法律有規定」之特別情形（最高法院96
    年度臺上字第6842號刑事判決意旨供參）。刑事訴訟之鑑定
    ，為證據調查方法之一種，係指由具有特別知識經驗之人或
    機關，就特別需要特殊知識經驗之事項，予以鑑識、測驗、
    研判及斷定，供為法院或檢察官認定事實之參考。刑事訴訟
    法第198 條規定：「鑑定人由審判長、受命法官或檢察官就
    下列之人選任一人或數人充之：一就鑑定事項有特別知識經
    驗者。二經政府機關委任有鑑定職務者。」又同法第208 條
    第1 項前段規定：「法院或檢察官得囑託醫院、學校或其他
    相當之機關、團體為鑑定」即本此旨。上級檢察機關首長基
    於辦案實務需要，函示指定某類案件之待鑑事項，囑託某一
    或某些特別具有該項專門知識經驗之機關，予以鑑定，並非
    法所不許。從而，警察機關逕依該函示辦理，按諸檢察一體
    及檢察官指揮調、偵查之原則，難認於法不合（最高法院96
    年度臺上字第4177號判決意旨參照）。本案卷附高雄縣政府
    警察局所出具之98年9 月23日高縣警鑑字第0980087038號鑑
    定書，係由警察機關依照檢察機關首長函示指示而送請該鑑
    定單位進行鑑定所得結果，並均載明其鑑定之方法，依據刑
    事訴訟法第159條之立法理由及同法第206條之規定，且經本
    院依刑事訴訟法第165條第1項之規定踐行調查證據程序，依
    上揭說明，應認具有證據能力。
貳、實體部分
一、被告上揭持有Ｂ槍之事實，業據被告於本院審理中坦承不諱
    ，而扣案之Ｂ槍經送高雄縣政府警察局鑑定結果，認係氣體
    動力式槍枝，以小型拋棄式高壓氣體鋼瓶內氣體為發射動力
    ，經以金屬彈丸測試，其中彈丸最大發射速度為138 公尺／
    秒，計算其動能為3.4 焦耳，換算單位面積動能為21焦耳／
    平方公尺，依日本科學警察研究所之研究結果，彈丸單位面
    積動能達每平方公分20焦耳，即足以穿入人體皮肉層，有高
    雄縣政府警察局槍彈鑑定書在卷可憑（少連偵字第7 號偵卷
    所附警卷第43頁至第46頁），鑑定報告雖未對Ｂ槍明指其具
    有殺傷力，惟就鑑定結果既認射擊彈丸單位面積動能達每平
    方公分20焦耳，已足以穿入人體皮肉層，而Ｂ槍單位面積動
    能既為21焦耳／平方公分，自對人體具有殺傷力，且按槍砲
    彈藥刀械管制條例第8 條所稱「可發射金屬或子彈具有殺傷
    力之各式槍砲」，係指具有適於發射金屬或子彈之正常結構
    與功能，而對人體具有殺傷力者而言，至其是否足以「使人
    喪失戰鬥能力」或足以「穿入豬體皮肉」，則非所問（最高
    法院96年度臺上字第5110號判決意旨參照）。再者，按「所
    謂之殺傷力，依據一般人民日常生活與語言經驗，應能理解
    係指彈丸擊中人體可對皮膚造成穿透性傷害，而揆諸現行司
    法審判實務，亦係以其在最具威力之適當距離，以彈丸可穿
    入人體皮肉層之動能為槍械具殺傷力之基準。法院於具體個
    案中，並審酌專業鑑定機關對槍砲發射動能之鑑定報告，據
    以認定槍砲是否具有殺傷力。是系爭規定以是否具有殺傷力
    為構成要件，其意義為受規範者所得預見，亦得經司法審查
    予以確認，尚與法律明確性原則無違。」此有司法院大法官
    會議解釋第669 號解釋理由書可資參照。本案Ｂ槍依實際試
    射結果，其最大發射速度之單位面積動能既為足以穿入人體
    皮肉層之21焦耳／平方公分，已如前述，佐以扣案Ｂ槍於98
    年9月5日經警員以該Ｂ槍射擊鋁製監測板，結果完全貫穿鋁
    製的監測板乙節，有高雄市政府警察局楠梓分局氣體動力式
    槍枝（空氣槍）動能初篩報告表及照片可證（少連偵字第21
    0 號偵卷所附警卷第57頁），衡諸常情及一般經驗法則，鋁
    製監測板為堅硬之金屬質地，較人體皮肉層厚度可謂有過之
    而無不及，此為公眾所周知之事實，依Ｂ槍裝填鋼珠即可完
    全貫穿鋁製監測板之情狀以觀，足認該空氣槍已具有相當威
    力，而達足以殺傷人體皮肉層之動能，應屬槍砲彈藥刀械管
    制條例第4條第1項第1 款所稱具有殺傷力之空氣槍無訛。且
    被告於本院審理時已坦承其自98年9月5日前約1 個月某時，
    在高雄地區某不詳處所，向不詳之人以不詳代價收購而持有
    Ｂ槍之事實，雖然被告先前警詢及偵查中一度否認持有Ｂ槍
    犯行，然被告於98年9月5日凌晨1 時30分前往阿嬤釣蝦場實
    施恐嚇犯行，確有攜帶Ｂ槍前往現場，並於恐嚇行為終了將
    Ｂ槍交付同案被告潘建一（此部分業據證人潘建一、證人即
    被害人周金松等人證述明確，所涉恐嚇犯行詳如後述），是
    被告於本院審理坦承持有Ｂ槍之供述，既與前揭證人證述內
    容相符，復有在潘建一住處扣得之Ｂ槍可佐，與被告先前警
    偵訊所述內容，兩相比較，應以被告本院審理所述，較為可
    採。綜上所述，足認被告本院審理自白，與事實相符，犯行
    洵堪認定。
二、被告於98年9月5日凌晨1 時許，因李宇祥告知李宗霖在高雄
    市○○區○○街20號阿嬤釣蝦場與人起爭執，邀其自行準備
    槍枝，並攜往阿嬤釣蝦場為李宗霖出氣，蕭明俊遂騎乘機車
    並攜帶Ｂ槍到場，李宇祥則持Ｃ槍，在阿嬤釣蝦場門外與蕭
    明俊會合後，一起進入阿嬤釣蝦場內，除李宇祥持Ｃ槍朝四
    周揮舞大聲咆嘯，並以槍口貼近在場內之周金松、楊培志、
    周坤宏、柯欣芸及徐凱輝頭部外，蕭明俊亦持Ｂ槍在現場揮
    舞之事實，業據被告於本院供承在卷，核與證人即被害人周
    金松、周坤宏、楊培志、柯欣芸及徐凱輝於警詢及偵查中證
    述遭被告及李宇祥持槍恐嚇之經過情形；證人即同案被告李
    宇祥警詢及偵查中證稱伊與被告持搶前往恐嚇之過程均大致
    相符。查證人即被害人周金松、周坤宏、楊培志、柯欣芸於
    警詢及偵查中均自承對於被告及李宇祥在釣蝦場內持槍揮舞
    之舉動感到害怕等語，衡以槍枝屬於射擊武器，具有遠距離
    破壞物體之功能，持槍朝向人體或四處揮舞，自足以引起一
    般之人心生恐懼，是被告及李宇祥持槍朝人揮舞，致在場被
    害人心生畏懼之事實，已無庸置疑。至被告於本院審理辯稱
    沒有恐嚇被害人意思云云，然被告及李宇祥持槍朝人揮舞咆
    嘯之舉動，顯然足以引起一般人心生畏懼，且被告持槍應係
    有藉槍枝威嚇助勢之意，所辯主觀上無恐嚇犯意云云，顯違
    常情，委無足採，犯行應堪認定。
三、論罪科刑
  (一)按未經許可無故持有槍枝，其持有之繼續，為行為之繼續，
    亦即一經持有該槍枝，罪即成立，但其完結須繼續至持有行
    為終了時為止（最高法院88年度台上字第762 號判決意旨參
    照）。次按刑法第305 條之恐嚇危害安全罪，係以加害生命
    、身體、自由、名譽、財產之事，恐嚇他人者，為其構成要
    件，而所謂恐嚇，指凡一切言語、舉動足以使人生畏怖心者
    均屬之，而該言詞或舉動是否足以使人生畏怖心，應依社會
    一般觀念衡量之（參見最高法院22年上字第1310號判例要旨
    ）。被告自98年9月5日前約1 個月某時，在高雄地區某不詳
    處所，向不詳之人以不詳代價收購具殺傷力之Ｂ槍而持有之
    ，核其所為係犯槍砲彈藥刀械管制條例第8條第4項未經許可
    持有空氣槍罪。被告於98年9 月5日凌晨1時30分許，持槍朝
    向阿嬤釣蝦場之人揮舞之舉動，衡情已足使在場之人害怕、
    恐懼，核其所為係犯刑法第305 條恐嚇危害安全罪。被告與
    李宇祥，就持槍朝人揮舞咆嘯之恐嚇犯行，有犯意聯絡及行
    為分擔，應論以共同正犯。被告持有具殺傷力Ｂ槍之行為，
    持續至100年9月5日凌晨1時30分交由潘建一攜離現場為止，
    應成立繼續犯而論以單純一罪。而被告持槍揮舞恐嚇被害人
    周金松、楊培志、周坤宏、柯欣芸及徐凱輝，係以一行為侵
    害數被害人之法益，應依想像競合犯論處。被告所犯槍砲彈
    藥刀械管制條例第8 條第4項持有空氣槍罪與刑法第305條恐
    嚇危害安全罪，犯意個別，行為互殊，應予分論併罰。
  (二)爰審酌被告明知持有具有殺傷力之空氣槍，有危害他人安全
    之虞，法律嚴禁私人持有，被告擅自持有具有殺傷力之空氣
    槍，對於他人生命、身體以及社會治安造成潛在之危險與不
    安，而被告持有具殺傷力空氣槍，情節顯較僅代為寄藏之潘
    建一更為重大（潘建一業經本院判處有期徒刑1年10月），
    並考量被告僅聽聞李宗霖與人起爭執，竟未詳加究明原由，
    即與李宇祥共同前往「阿嬤釣蝦場」攜槍向在場之人實施恐
    嚇行為，實有不該，衡以被告僅持槍在現場揮舞，未如李宇
    祥有持槍朝向在場之人頭部及大聲咆嘯之舉動，情節應較李
    宇祥為輕（李宇祥業經本院判處有期徒刑6 月）等一切具體
    情狀，就被告持有空氣槍即Ｂ槍部分，量處有期徒刑3年2月
    ，併科罰金新臺幣60,000元，罰金如易服勞役，以新臺幣1,
    000元折算1 日；恐嚇危害安全部分，量處有期徒刑5月，合
    併定應執行刑為有期徒刑3年6月，併科罰金新臺幣60,000元
    ，罰金如易服勞役，以新臺幣1,000元折算1日。查被告所犯
    槍砲彈藥刀械管制條例第8條第4項未經許可持有空氣槍罪，
    行為後槍砲彈藥刀械管制條例已於100年1月5日修正公布，
    同月7日生效，其第8條第6項增訂：「犯第1項、第2項或第4
    項有關空氣槍之罪，其情節輕微者，得減輕其刑」，雖然修
    正後（現行）之規定對被告較為有利，然考量被告有持Ｂ槍
    恐嚇他人之行為，其持有空氣槍之情節顯非輕微，自無適用
    修正後槍砲彈藥刀械管制條例第8條第6項規定之餘地，附此
    敘明。
  (三)扣案Ｂ槍1枝（槍枝管制編號0000000000號，含所附具之CO2
    鋼瓶1 瓶）具殺傷力，已如前述，除屬違禁物外，亦係被告
    所有，供其與李宇祥恐嚇阿嬤釣蝦場內現場之人所用之物，
    除應在被告持有空氣槍即Ｂ槍之罪項下沒收外，另應在被告
    恐嚇危害安全之罪項下宣告沒收。另扣得Ｃ子彈1 顆，雖係
    共犯李宇祥所有，供其與被告共犯恐嚇罪所用之物，惟經採
    樣試射完畢，業已滅失，無從沒收；而扣得Ｃ槍1 枝，雖係
    供被告與共犯李宇祥共犯恐嚇罪所用之物，惟Ｃ槍經鑑定不
    具殺傷力，非屬違禁物，且Ｃ槍為林建良所有，僅輾轉借予
    李宇祥使用，非屬被告及共犯李宇祥所有之物，業據證人林
    建良於偵查、證人陳建志於警詢及偵查中證述明確，均不予
    宣告沒收。至另扣得鋼瓶1瓶（非Ａ槍及Ｂ槍所附具之CO2鋼
    瓶），因現場另查獲不具殺傷力之空氣槍(槍枝編號0000000
    0號) ，是無從認定該鋼瓶1瓶為供Ａ槍及Ｂ槍所使用，爰不
    予宣告沒收。另不具殺傷力之空氣槍1枝(槍枝編號00000000
    號)及電能驅動槍1枝(槍枝編號00000000)，與本件犯罪無關
    ，均不予宣告沒收。
四、公訴意旨固以被告於前揭時地持Ｂ槍在現場揮舞之行為，認
    尚涉犯刑法第304條第1項強制罪嫌。按犯罪事實應依證據認
    定之，無證據不得認定犯罪事實；不能證明被告犯罪者，應
    諭知無罪之判決，刑事訴訟法第154條第2項、第301條第1項
    前段分別規定甚明。訊據被告否認強制罪犯行，堅稱：我沒
    有不讓他們離開的意思等語。查本件起因於李宇祥認為友人
    李宗霖在阿嬤釣蝦場與人起爭執，遂為替其友人出氣，乃邀
    被告自行準備槍枝，攜往阿嬤釣蝦場為友人出氣，已如前述
    ，是被告及李宇祥攜槍前往，應係以恐嚇在場之人為其主要
    目的，此觀證人即同案被告李宇祥警詢及偵查中均證稱：伊
    到釣蝦場門口，遇到李宗霖，李宗霖告訴我就是裡面那桌客
    人欺負他，我聽到後就進入對那桌客人大聲咆嘯，我是想朝
    天空擊發嚇嚇他們而已，我當天心情不好，想嚇嚇他們等語
    ，從李宇祥前揭所證內容可知，其邀被告持槍進入釣蝦場，
    目的係為友人出氣，且有示槍揮舞及出言恐嚇之行為，核與
    證人即被害人楊培志於警詢及偵查中證稱：1名男子持1支黑
    色手槍朝釣蝦場老闆父親頭部瞄準並出言『是誰對我朋友大
    小聲』、『是那一位』等語；周坤宏於警詢及偵查中證稱：
    我原本在廚房煮蝦子，我出來已經看到李宇祥持槍對著楊培
    志的頭，我就推他一把，說我是店主，有事情找我，他就罵
    髒話，罵三字經等語；柯欣芸於警詢及偵查中證稱：當時李
    宇祥在釣蝦場內大聲咆嘯並持槍指著我頭部，詢問我『是否
    有嗆聲』、『是否是我們』，我回答沒有，你搞錯了，他就
    很生氣，口出三字經等語；徐凱輝於警詢及偵查中證稱：1
    名男子拿1 支黑色手槍朝釣蝦場老闆父親頭部瞄準並出言是
    誰對我朋友大小聲等語；黃詩純於警詢證稱：1 名胖胖男子
    持1把黑色手槍一進場內便用槍指著釣蝦場老闆，他大聲叫
    罵一陣子等語大致相符，堪認被告及李宇祥前往釣蝦場，應
    係以恐嚇在場者為其目的，並無妨害渠等離去之主觀犯意存
    在，自不該當於刑法第304條第1項強制罪之構成要件，此部
    分原屬無罪，惟因公訴意旨認此部分與上開有罪判決之恐嚇
    罪部分具有想像競合犯關係，為裁判上一罪，本院爰不另為
    無罪之諭知，併此敘明。
五、被告李宇祥、潘建一、陳建志及林建良部分，業經另行審結
    ，附此敘明。
據上論斷，應依刑事訴訟法第299條第1項前段、第301條第1項，
槍砲彈藥刀械管制條例第8條第4項，刑法第28條、第55條、第
305  條、第42條第2項、第38條第1項第1款、第2款、第51條第5
款，刑法施行法第1條之1，判決如主文。
本案經檢察官鄭靜筠到庭執行職務。
中    華    民    國   100    年    11    月    14    日
                  刑事第八庭    審判長法  官  王伯文
                                      法  官  林俊寬
                                      法  官  陳俊宏
以上正本證明與原本無異。
如不服本判決應於收受判決後10日內向本院提出上訴書狀，並應
敘述具體理由。其未敘述上訴理由者，應於上訴期間屆滿後20日
內向本院補提理由書(均須按他造當事人之人數附繕本)「切勿逕
送上級法院」。
中    華    民    國  100    年    11    月    14    日
                                      書記官  胡美儀
附錄本件論罪科刑法條
中華民國刑法第305條
以加害生命、身體、自由、名譽、財產之事，恐嚇他人致生危害
於安全者，處 2 年以下有期徒刑、拘役或 3 百元以下罰金。
槍砲彈藥刀械管制條例第8條第4項
未經許可，持有、寄藏或意圖販賣而陳列第 1 項所列槍枝者，
處 3 年以上 10 年以下有期徒刑，併科新臺幣 7 百萬元以下罰
金。
刑法施行法第1 條之1
中華民國94年1 月7 日刑法修正施行後，刑法分則編所定罰金之
貨幣單位為新臺幣。
94年1月7日刑法修正時，刑法分則編未修正之條文定有罰金者，
自94年1月7日刑法修正施行後，就其所定數額提高為30倍。
但72年6月26日至94年1月7日新增或修正之條文，就其所定數額
提高為3倍。